【裁判字號】    92,交上易,76
【裁判日期】    920522
【裁判案由】    過失傷害
【裁判全文】
臺灣高等法院高雄分院刑事判決                    九十二年度交上易字第七六號
    上  訴  人  台灣高雄地方法院檢察署檢察官
    被      告  甲○○
右上訴人因被告過失傷害案件，不服臺灣高雄地方法院九十一年度交易字第六三０號
中華民國九十二年二月十日第一審判決（起訴案號：臺灣高雄地方法院檢察署九十一
年度偵字第一五五五六號），提起上訴，本院判決如左：
      主  文
上訴駁回。
      事  實
一、甲○○考領有普通小型車駕駛執照，於民國（下同）九十年十二月九日上午十一
    時十五分許，駕駛車牌號碼Ｅ八─三八六六號自用小客車，行近高雄縣鳥松鄉○
    ○村○○路四八之一號附近未劃有分向限制線上坡彎道時，適有乙○○亦騎乘Ｐ
    ＲＳ─六五七號重型機車附載其子鄭朝陽迎面而來，甲○○於行經該路段時，本
    應注意：(一)車輛行經彎道、坡路、狹路應減速慢行，作隨時停車之準備；(二)汽車
    交會時，在未劃有分向限制線之道路，應減速慢行；(三)會車相互間之間隔不得少
    於半公尺，而當時天候晴，日間有自然光線，柏油路面無任何障礙，且依其智識
    、能力亦無不能注意之情事，詎竟疏未注意，於行經彎道會車時，未減速慢行，
    仍以時速約五、六十公里之速度行駛，亦未保持半公尺以上之間隔，致迎面撞上
    乙○○所騎乘之機車，致乙○○人車倒地，受有左膝十字韌帶斷裂、左脛骨骨折
    之傷害（鄭朝陽受傷部分未據告訴）。
二、案經乙○○訴由台灣高雄地方法院檢察署檢察官偵查起訴。
    理  由
一、訊據被告甲○○對於駕車行經右揭彎道、坡路會車時，未減速慢行，仍以時速五
    、六十公里之速度行駛，亦未於會車時保持半公尺以上之間隔，而碰撞及迎面而
    來之乙○○所騎乘機車，致乙○○受有左膝十字韌帶斷裂、左脛骨骨折等傷害之
    事實，均坦承不諱，核與告訴人乙○○於警、偵訊、原審及本院審理中指訴情節
    相符，並有財團法人屏東基督教醫院出具之診斷證明書一紙、高雄縣警察局仁武
    分局仁美派出所車禍處理登記簿及現場相片一張附卷可資佐證。
二、按車輛行經彎道、坡路、狹路應減速慢行，作隨時停車之準備；汽車交會時，在
    未劃有分向限制線之道路，應減速慢行，會車相互間之間隔不得少於半公尺，道
    路交通安全規則第九十三條第一項第三款、第一百條第一款、第五款分別定有明
    文。被告甲○○考領有普通小型車駕駛執照，已據原審勘驗屬實（見原審卷第三
    十一頁），則其對於前開規定自應知之甚詳，依卷附之高雄縣警察局仁武分局仁
    美派出所車禍處理登記簿及現場相片觀之，肇事時地之天候、路況皆良好，被告
    竟疏未注意及此，在彎道、坡路會車時，未減速慢行，亦未保持半公尺以上之間
    隔，致撞及告訴人乙○○所騎乘之機車，被告對於本件車禍之發生有過失，應堪
    認定。告訴人乙○○所受傷害既係因被告之行為所造成，二者間自有相當之因果
    關係。本件事證明確，被告犯行，已堪認定。
三、按刑法第十條第四項第四款所稱毀敗一肢以上之機能之重傷，係指肢體因傷害之
    結果完成喪失其效用者言，此有最高法院二十八年台上字第一０九八號判例可資
    參照。經原審法院送請財團法人屏東基督教醫院鑑定結果，告訴人乙○○受有左
    膝十字韌帶斷裂、左脛骨骨折之傷害，左下肢遺留顯著運動傷害，行走困難喪失
    應有功能，左膝彎曲○─九○度，右大腿周長五十四公分，左大腿周長四十八公
    分，有財團法人屏東基督教醫院九十一年十二月二十三日（九一）屏基醫字第九
    一一二○八六號函附之傷害鑑定報告一份附於原審卷可按。依告訴人鄭新助提出
    之屏東基督教醫院出具之身心障礙鑑定表，認係「一下肢的機能顯著障礙」，屬
    輕度肢障，亦有該身心障礙鑑定表及中華民國身心障礙手冊各一份附卷可按，而
    依上開身心障礙鑑定表，須「一下肢的機能全廢者」始屬中度肢障，告訴人乙○
    ○經診斷之結果，屬輕度肢障，左膝彎曲○─九○度，僅可認為減衰機能，顯未
    達到一肢以上之機能完全喪其效用之毀敗程度，核被告所為，係犯刑法第二百八
    十四條第一項前段之過失傷害罪，告訴人乙○○於原審指稱應成立重傷害罪，尚
    有未洽。
四、原審因而適用刑法第二百八十四條第一項前段、第四十一條第一項、罰金罰鍰提
    高標準條例第一條前段、第二條之規定，爰審酌被告係因一時疏於注意而肇事，
    事後坦承犯行，已有悔意，並於九十年十二月二十六日與告訴人達成民事和解，
    賠償告訴人新台幣（下同）二十三萬元，有和解書一紙附卷可按，犯後態度良好
    等一切情狀，量處有期徒刑三月，並諭知如易科罰金，以三百元折算一日。復敘
    明被告前未曾受有期徒刑以上刑之宣告，有台灣高等法院被告全國前案紀錄表及
    臺灣高雄地方法院檢察署刑案資料查註紀錄表各一份在卷可稽，因一時失慮，偶
    罹刑典，事後已坦承犯行，深具悔意，並已賠償告訴人二十三萬元，經此刑之宣
    告後，應知警惕而無再犯之虞，因認以暫不執行其刑為當，併宣告緩刑三年，用
    啟自新。經核原判決認事用法並無違誤，量刑亦無不當。
五、檢察循告訴人乙○○之請求聲明上訴意旨以：前此之和解係被告與告訴人乙○○
    之子鄭朝陽間之和解，被告並未與告訴人乙○○和解，且所賠償者係汽車強制責
    任險部分，原判決認被告已與告訴人乙○○和解，顯與事實不符云云。惟依被告
    所提出之和解書觀之，和解之當事人係被告與告訴人乙○○，其上並蓋有告訴人
    乙○○之印章，和解內容亦稱「九十年十二月九日甲○○所駕駛Ｅ─８三八六六
    號自小客車在長春路四八之一號發生車禍致乙方乙○○、鄭朝陽車損人傷。雙方
    同意和解結案，由甲○○賠償乙○○此次車禍一切損失共計十一萬元；以上金額
    包含東泰產險之強制險給付，乙○○願放棄一切民、刑追訴等語（見本院卷二十
    九頁和解書），告訴人乙○○於本院調查時亦陳稱印章係其所交付，且被告除上
    開和解外，另再給付告訴人乙○○十二萬元，是告訴人乙○○事後指稱該和解係
    被告與其子鄭朝陽間之和解云云，即非無疑，且原判決係以被告犯後坦承犯行，
    被告係因一時失慮偶發之過失犯，犯後深表悔意，已賠償二十三萬元等情，作為
    量刑及宣告緩刑之審酌因素，而非以和解作為量刑或宣告緩刑之唯一審酌之因素
    ，自難因雙方事後對於和解之範圍、金額有爭執，而認原判決量刑太輕、緩刑不
    當，檢察官執此聲明上訴，指摘原判決不當，為無理由，應予駁回。
據上論結，應依刑事訴訟法第三百六十八條，判決如主文。
本案經檢察官郭振昌到庭執行職務。
中      華      民     國     九十二     年     五     月     二十二    日
                              臺灣高等法院高雄分院刑事第四庭
                                  審判長法官  蕭權閔
                                        法官  陳啟造
                                        法官  李嘉興
右正本證明與原本無異。
不得上訴。
                                      書記官  劉博文
中    華    民    國     九十二     年       五       月    二十六      日
附錄本判決論罪之法條：
刑法第二百八十四條第一項前段：
因過失傷害人者，處六月以下有期徒刑、拘役或五百元以下罰金。致重傷者，處一年
以下有期徒刑、拘役或五百元以下罰金。
從事業務之人，因業務之過失傷害人者，處一年以下有期徒刑、拘役或一千元以下罰
金。致重傷者，處三年以下有期徒刑、拘役或二千元以下罰金。
                                                                        Ｆ


司法院資訊處製作；財團法人民間司法改革基金會備份。
